臺灣苗栗地方法院刑事判決
111年度訴字第10號
公  訴  人  臺灣苗栗地方檢察署檢察官
被      告  彭雄生



            錦藝營造有限公司(原名金鑽營造有限公司)



上  一  之
代  表  人  李錦松


上列被告等因偽造文書等案件，經檢察官提起公訴 （109年度偵
字第6164號、110年度偵字第5207號），本院判決如下：
    主  文
彭雄生犯政府採購法第八十七條第五項後段之妨害投標罪，處有
期徒刑貳月，如易科罰金，以新臺幣壹仟元折算壹日。
錦藝營造有限公司之代表人，因執行業務犯政府採購法第八十七
條第五項後段之罪，處罰金新臺幣貳萬元。
　　犯罪事實
一、彭雄生前為金鑽營造有限公司（已更名為「錦藝營造有限公
    司」，下稱金鑽公司）負責人，本與合進工程有限公司(下
    稱合進公司)負責人彭作郎（已歿，另經臺灣苗栗地方檢察
    署檢察官為不起訴處分）合作投標臺灣苗栗農田水利會（已
    改制為行政院農業委員會農田水利署苗栗管理處，下稱苗栗
    農田水利會）辦理「二重埤主給圳等改善工程」（下稱二重
    埤工程），並於民國106年11月24日投標該工程，惟該工程
    第1次招標未能順利決標，其後彭雄生已無意再行投標、承
    攬二重埤工程，詎因彭作郎商請，彭雄生則基於意圖影響採
    購結果之犯意，提供參與投標所需使用之金鑽公司登記證及
    大、小章等物品予彭作郎，容許合進公司借用金鑽公司之名
    義投標二重埤工程。其後彭作郎即以面額為新臺幣6萬元之
    支票充作押標金、製作投標文件，於106年12月12日親自前
    往苗栗農田水利會投標二重埤工程，並出席開標現場，經苗
    栗農田水利會不知情之承辦人員於106年12月12日分別辦理
    開標、決標，由金鑽公司順利得標，其後履約則俱由彭作郎
    自力進行。
二、案經吳昌彥訴由法務部調查局苗栗縣調查站移送臺灣苗栗地
    方檢察署檢察官偵查起訴。　　
    理  由
一、本案被告彭雄生、金鑽公司所犯者非為死刑、無期徒刑、最
    輕本刑為3年以上有期徒刑之罪或高等法院管轄第一審案件
    ，其等於準備程序進行中，先就被訴事實為有罪之陳述，經
    告知簡式審判程序之旨，並聽取公訴人、被告等之意見後，
    本院業已依刑事訴訟法第273條之1第1項規定，裁定改以簡
    式審判程序進行本案審理。又簡式審判程序之證據調查，依
    刑事訴訟法第273條之2規定，不受同法第159條第1項、第16
    1條之2、第161條之3、第163條之1及第164條至第170條所規
    定證據能力認定及調查方式之限制；再被告等對於卷內之各
    項證據，均表示無意見，同意作為認定事實之證據，故卷內
    所列各項證據，自得作為證據，合先敘明。
二、訊據被告彭雄生、金鑽公司代表人李錦松對於上開事實於本
    院準備程序及審理時坦承不諱（見本院卷第60、71頁），並
    有證人即共犯彭作郎於警詢及偵訊時之證述（見他卷一第62
    至69頁、他卷二第91至99頁）、復有二重埤工程記載表、公
    開招標公告、苗栗農田水利會投標廠商資格審查表、投標切
    結書、出席開標授權書、退還押標金申請單、投標廠商押標
    金明細表、支票申請書代收入傳票、有限公司變更登記表、
    標單、工程標單開標/決標/流標紀錄表、投標廠商押標金明
    細表、招標標單收件登記清冊等件在卷可參(見他卷二第169
    至171、241至242、244至248頁、偵6164卷第41、63、77至7
    9、105至111頁、偵5207卷第19至21頁)。故被告等前開自白
    ，核與犯罪事實相符，堪予採信。從而，本案事證明確，被
    告等犯行堪以認定，應依法論科。
三、論罪科刑：
　㈠核被告彭雄生所為，係犯政府採購法第87條第5項後段之妨害
    投標罪。又金鑽公司因其代表人即被告彭雄生，執行業務犯
    政府採購法第87條第5項後段之妨害投標罪，應依政府採購
    法第92條規定科以該條之罰金。
　㈡爰審酌被告彭雄生因共犯彭作郎之商請，即同意借牌投標，
    影響採購制度之公平性，使政府採購法欲規範經由公平之競
    價制度以確保採購品質之目的形同虛設，犯罪所生之危害非
    小，惟考及被告彭雄生犯後坦承犯行，犯後態度良好，暨其
    犯罪動機、目的、手段、犯罪情節，及其於審理時自陳之智
    識程度及家庭生活經濟狀況(見本院卷第72至73頁)等一切情
    狀，量處如主文第1項所示之刑，併諭知易科罰金之折算標
    準，暨對被告金鑽公司依政府採購法第92條規定，科以如主
    文第2項所示之罰金，以期相當。
據上論斷，應依刑事訴訟法第273條之1第1項、第299條第1項前
段，政府採購法第87條第5項後段、第92條，刑法第11條前段、
第41條第1項前段，判決如主文。
本案經檢察官楊岳都提起公訴，檢察官彭郁清到庭執行職務。　
中　　華　　民　　國　　111 　年　　4 　　月　　11　　日
                  刑事第三庭  法　官　許文棋
以上正本證明與原本無異。
如不服本判決應於收受判決後20日內向本院提出上訴書狀，並應
應敘述具體理由。其未敘述上訴理由者，應於上訴期間屆滿後20
日內向本院補提理由書(均須按他造當事人之人數附繕本)「切勿
逕送上級法院」。告訴人或被害人如對本判決不服者，應具備理
由請求檢察官上訴，其上訴期間之計算係以檢察官收受判決正本
之日期為準。
   　　                     　書記官  陳彥宏　　　　　　
中　　華　　民　　國　　111 　年　　4 　　月　　11　　日
附錄論罪科刑法條：
政府採購法第87條第5項　　
意圖影響採購結果或獲取不當利益，而借用他人名義或證件投標
者，處 3 年以下有期徒刑，得併科新臺幣 1 百萬元以下罰金。
容許他人借用本人名義或證件參加投標者，亦同。 　　　　　
政府採購法第92項　
廠商之代表人、代理人、受雇人或其他從業人員，因執行業務犯本法之罪者，除依該條規定處罰其行為人外，對該廠商亦科以該條之罰金。